---
title: "Daten transformation with dplyr"
format:
  html:
    embed-resources: true
    toc: true
execute:
  warning: false
editor_options: 
  chunk_output_type: console
editor: visual
---

## R-Pakete laden

Wir laden die benötigten R-Pakete für den Datenimport und die Datentransformation.

```{r}
library(readr)
library(dplyr)
```

## Daten importieren

### Treibhausgasemissionen im Kanton Zürich

Emissionen der wichtigsten Klimagase (CO2, CH4, N2O und synthetische Gase) im Kanton Zürich. Die aufgeführten Treibhausgasemissionen sind als CO2-Äquivalente in Tonnen pro Jahr ausgewiesen und werden nach dem Territorialprinzip bilanziert. Das bedeutet, dass alle innerhalb des Kantons Zürich anfallenden Emissionen für die Bilanz berücksichtigt werden. Die Emissionsbilanzierung liegt als Zeitreihe ab 1990 vor.

Der Datensatz enthält die folgenden Variablen:

-   `jahr` = Zeitpunkt der Emissionsdaten
-   `hauptgruppe` = Zusammenfassung der wichtigsten Emittentengruppen
-   `untergruppe` = detailliertere Quellenangabe (z.B. Abfalldeponie, Landwirtschaftliche Böden, ...)
-   `thg` = relevantes Klimagas
-   `thg_agg` = Vereinheitlichung/Umrechung aller Klimagase in CO2-Äquivalente (CO2eq)
-   `emission` = Emissionswert (CO2-Äquivalente und Tonnen pro Jahr)

Der Datensatz wird vom Amt für Abfall, Wasser, Energie und Luft (AWEL) des Kantons Zürich als Open Government Data (OGD) Datensatz publiziert: [https://www.zh.ch/de/politik-staat/statistik-daten/datenkatalog.html#/datasets/2683\@awel-kanton-zuerich](https://www.zh.ch/de/politik-staat/statistik-daten/datenkatalog.html#/datasets/2683@awel-kanton-zuerich)

Wir importieren den Datensatz und speichern ihn als Objekt `thg`.

```{r}
thg <- read_csv("daten/ktzh-treibhausgase.csv")
```

## Daten erkunden

Wir verschaffen uns einen Überblick über die Struktur und den Inhalt des Datensatzes.

```{r}
glimpse(thg)

thg |>
    distinct(hauptgruppe)

thg |>
    distinct(untergruppe)

thg |>
    distinct(hauptgruppe, untergruppe)

thg |>
    distinct(jahr) |>
    tail()

```

## Daten transformieren

### Funktion: `filter()`

Wir filtern Zeilen nach bestimmten Bedingungen.

```{r}
thg |>
    filter(hauptgruppe == "Verkehr")

thg |>
    filter(hauptgruppe != "Verkehr")

thg |>
    filter(hauptgruppe == "Verkehr", jahr == 2022)

thg |>
    filter(thg == "CH4" | thg == "CO2" | thg == "N20")

thg |>
    filter(thg %in% c("CH4", "CO2", "N20"))


thg |>
    filter(jahr > 2010)

thg |>
    filter(jahr <= 2010)



```

Daten als neues Daten-Objekt im Environment speichern.

```{r}
thg_verkehr <- thg |>
    filter(hauptgruppe == "Verkehr", jahr == 2022)
```

### Funktion: `arrange()`

Wir sortieren die Daten nach einer oder mehreren Variablen.

```{r}

thg_verkehr |>
    arrange(emission)

thg_verkehr |>
    arrange(desc(emission))

```

### Funktion: `select()`

Wir wählen bestimmte Spalten aus dem Datensatz aus.

```{r}
thg_verkehr |>
    select(jahr, untergruppe, emission)

thg_verkehr |>
    select(-hauptgruppe)

thg_verkehr |>
    select(jahr:untergruppe, emission)
```

### Funktion: `rename()`

Wir benennen Spalten um, um sie aussagekräftiger zu machen. Es wird zuerst der neue Spaltenname geschrieben, dann der bestehende.

```{r}
thg_verkehr |>
    rename(emission_co2eq_ton = emission) |>
    select(jahr, untergruppe, emission_co2eq_ton)
```

### Funktion: `mutate()`

Wir erstellen neue Spalten oder verändern bestehende Spalten. Es wird zuerst der neue Spaltenname geschrieben, dann was die Spalte beinhalten soll.

```{r}
thg_verkehr |>
    mutate(emission_co2eq_kg = emission * 1000)
```

## Daten kommunizieren

-   Das Dokument in das HTML-Format umwandeln (Render) und eventuelle Fehler beheben
