---
title: "Daten transformation with dplyr"
format:
  html:
    embed-resources: true
    toc: true
execute:
  warning: false
editor_options: 
  chunk_output_type: console
editor: visual
---

## R-Pakete laden

1.  Lade die vier R Pakete: `readr`, `dplyr`, `ggplot2`, und `ggthemes`.

```{r}

```

## Daten importieren

### Treibhausgasemissionen im Kanton Zürich

Der Code für das einlesen der Daten wurde bereits geschrieben.

1.  Führe den Code aus.

```{r}
treibhausgase <- read_csv("daten/ktzh-treibhausgase.csv")
```

## Daten erkunden

1.  Nutze dir bekannte R Funktionen um die Daten zu erkunden.

```{r}

```

## Daten transformieren

Für alle Aufgaben in diesen Übungen, arbeite mit dem Daten Objekt `treibhausgase`.

### Filter nach Hauptgruppe Gebäude

1.  Nutze die R Funktion `filter()` um die Daten nach der Hauptgruppen "Gebäude" zu filtern.

2.  Führe den Code aus und betrachte die Resultate in der Console.

3.  Nutze den Zuweisungsoperator `<-` um das Ergebnis in einem neuen Daten Objekt mit dem Namen `treibhausgase_gebaeude` zu speichern.

4.  Führe den Code aus und betrachte die Resultate indem du auf den Namen des Daten Objekts klickst im Fenster oben links unter dem Reiter Environment klickst.

```{r}

```

### Filter nach Hauptgruppe Verkehr

1.  Nutze die R Funktion `filter()` um die Daten nach der Hauptgruppen "Verkehr" zu filtern.

2.  Führe den Code aus und betrachte die Resultate in der Console.

3.  Nutze den Zuweisungsoperator `<-` um das Ergebnis in einem neuen Daten Objekt mit dem Namen `treibhausgase_verkehr` zu speichern.

4.  Führe den Code aus und betrachte die Resultate indem du auf den Namen des Daten Objekts klickst im Fenster oben links unter dem Reiter Environment klickst.

```{r}

```

## Daten visualisieren

### Verbundenes Streudiagramm für Gebäude Emissionen

1.  Unten wurde bereits ein Codeblock für dich erstellt. Nutze die Daten `treibhausgase_gebaeude` und die Funktion `ggplot()`, um ein verbundenmes Streudiagramm mit `geom_point()` und `geom_line()` zu erstellen.

Definiere folgende visuellen Eigenschaften:

-   jahr auf der x-Achse;
-   emission auf der y-Achse;
-   untergruppe zur Einfärbung mit dem Argument `color = untergruppe` innerhalb von `aes()`

3.  Führe den Code aus.

4.  Ändere die Farben mit `scale_color_colorblind()`.

5.  Nutze ein KI Tool um einen Titel und Untertitel zu dem Diagramm hinzzuzufügen und teile einen Link zu deinem Prompt hier:

```{r}

```

### Verbundenes Streudiagramm für Verkehr Emissionen

1.  Unten wurde bereits ein Codeblock für dich erstellt. Nutze die Daten `treibhausgase_gebaeude` und die Funktion `ggplot()`, um ein verbundenmes Streudiagramm mit `geom_point()` und `geom_line()` zu erstellen.

Definiere folgende visuellen Eigenschaften:

-   jahr auf der x-Achse;
-   emission auf der y-Achse;
-   untergruppe zur Einfärbung mit dem Argument `color = untergruppe` innerhalb von `aes()`

3.  Führe den Code aus.

4.  Ändere die Farben mit `scale_color_colorblind()`.

```{r}

```
