---
title: "Daten transformation with dplyr"
format:
  html:
    embed-resources: true
    toc: true
execute:
  warning: false
editor_options: 
  chunk_output_type: console
editor: visual
---

## R-Pakete laden & Daten importieren

```{r}
library(dplyr)
library(palmerpenguins)
```

### Palmer Pinguine

Die Daten zu den Palmer-Pinguinen enthalten Größenmessungen für drei Pinguinarten, die auf drei Inseln des Palmer-Archipels in der Antarktis beobachtet wurden.

## Tastaturkürzel

Ich habe hier nochmals die wichtigsten Tastaturkürzel für dich hinzugefügt

-   **Einen neuen Code-chunk hinzufügen:** Ctrl + Alt + I
-   **Code "Zeile für Zeile" innerhalb eines Code-chunks ausführen:** Ctrl + Enter
-   **Den gesamten Code-chunk ausführen:** Ctrl + Shift + Enter
-   **Die Pipe (`|>`):** Ctrl + Shift + M
-   **Der Zuweisungs-Operator (\<-)**: Alt + -

## Daten transformieren - Zusammenfassen

### Funktion: `summarise()`

Mit der Funktion `summarise()` wird ein neuer Dataframe erstellt. Der Dataframe enthält eine Spalte für jede angegebene zusammenfassende Statistik.

```{r}


```

### Funktion: `group_by()`

Die Funktion `group_by()` wird genutzt um einen existierenden Dataframe in einen gruppierten Dataframe zu konvertieren, sodass die folgenden Anweisungen auf der Ebene der Gruppen angewandt werden. Der resultierende Dataframe enthält eine (oder mehrere) Zeilen für jede Kombination von Gruppierungsvariablen, und eine Spalte für jede zusammenfassende Statistik.

```{r}

```

### Mit fehlende Werten (NA) umgehen

```{r}

```
